臺灣臺北地方法院刑事判決
111年度審訴字第730號
公  訴  人  臺灣臺北地方檢察署檢察官
被      告  張瑋  



上列被告因詐欺等案件，經檢察官提起公訴（110年度偵字第262
59號），被告於準備程序中就被訴事實為有罪之陳述，經本院合
議庭裁定由受命法官獨任逕以簡式審判程序審理，判決如下：
    主  文
張瑋犯如附表三編號1至4主文欄所示之肆罪，所處之刑如附表三
編號1至4主文欄所示。本案所犯肆罪應執行有期徒刑壹年參月。
未扣案之犯罪所得新臺幣玖仟捌佰捌拾參元沒收，於全部或一部
不能沒收或不宜執行沒收時，追徵其價額。
    事  實
一、張瑋於民國110年5月6日前某時，透過報紙刊登之徵求會計
    助理廣告，接續與真實姓名、年籍均不詳，通訊軟體LINE暱
    稱各為「冠宏」、「旺財」之人聯繫，並經「旺財」面試及
    告知「工作」內容，得知所謂「工作」內容，實係受「旺財
    」指示，前往指定地點向真實姓名、年籍均不詳真實身分之
    人拿取不明來源之金融帳戶提款卡及密碼再提領款項，並依
    指示前往指定地點交予不詳真實身分之人，即可獲得提領金
    額2％之高額報酬。張瑋從上開「工作」內容不具專業性且勞
    力密集度不高，報酬非低，且非依實際工作時數計算薪資，
    而係依提領金額多寡發給，又係使用來路不明提款卡提領他
    人帳戶內款項，所領高額款項非前往正式辦公處所交付記帳
    ，而係前往臨時指定之地點交予不詳之人等詭異情節，已預
    見「冠宏」、「旺財」及其背後成員為以對一般民眾實施詐
    術為手段，具有持續性、牟利性及結構性之詐欺集團犯罪組
    織，且其所從事者可能係為該詐騙集團提領詐騙贓款之車手
    工作，然為賺取報酬，仍同意擔任收取贓款之「車手」工作
    （張瑋所犯參加犯罪組織犯行，另經臺灣新北地方法院111
    年度金訴字第74號判決論罪科刑）。張瑋即與「旺財」、甲
    男（詳下述）及所屬詐騙集團其他成年人成員，共同基於隱
    匿詐欺犯罪所得去向及三人以上意圖為自己不法所有詐欺取
    財之各別犯意聯絡，先由所屬詐騙集團不詳成員以附表一編
    號1至4所示詐術對附表一編號1至4被害人行騙，致各該被害
    人陷於錯誤，依指示匯款如附表一編號1至4所示。張瑋即依
    「旺財」指示，於附表一所示提領時間稍早，前往附表一所
    示提領地點附近之捷運站，向所屬詐騙集團真實姓名、年籍
    均不詳之成年男子（下稱甲男），拿取附表一各該帳戶提款
    卡，經「旺財」告知各該提款卡密碼後，旋依指示提領詐騙
    贓款如附表一編號1至4所示，並將贓款扣除提領金額2％後，
    將剩餘金額交予甲男循序上繳，以此將贓款層層轉手之方式
    增加檢警查緝難度而隱匿犯罪所得去向。
二、案經附表一編號1、3、4被害人訴由臺北市政府警察局文山
    第二分局報告臺灣臺北地方檢察署檢察官偵查起訴。
    理  由
一、本件被告張瑋所犯均係死刑、無期徒刑、最輕本刑為3年以
    上有期徒刑以外之罪，其於準備程序進行中就被訴事實為有
    罪之陳述，經受命法官告知簡式審判程序之旨，並聽取當事
    人之意見後，本院合議庭認無不得或不宜改依簡式審判程序
    進行之情形，爰依刑事訴訟法第273條之1第1項、第284條之
    1規定，裁定由受命法官獨任進行簡式審判程序。又本件所
    引屬於審判外陳述之傳聞證據，依同法第273條之2規定，不
    受第159條第1項關於傳聞法則規定之限制，依法有證據能力
    ，合先敘明。
二、認定事實所憑證據及理由：
　㈠首揭犯罪事實，業據被告於本院審理時坦承不諱（見審訴卷
    第175頁、第224頁、第230頁），核與證人即附表一各被害
    人指述情節一致（卷內出處頁碼見附表二），並有與其等所
    述相符之攝得被告各次提領贓款之監視器錄影翻拍照片（見
    偵卷第75頁至第82頁）、潘文嫻申辦之永豐銀行帳號000000
    00000000號帳戶（下稱甲帳戶）之開戶及歷史交易明細資料
    （見審訴卷第49頁至第51頁）、胡瑞琳台北富邦銀行帳號00
    0000000000號帳戶（下稱乙帳戶）之歷史交易明細資料（見
    審訴卷第73頁）、胡瑞琳玉山銀行帳號0000000000000號帳
    戶（下稱丙帳戶）之歷史交易明細資料（見審訴卷第57頁）
    、第一銀行帳號00000000000號帳戶（下稱丁帳戶）之歷史
    交易明細資料（見審訴卷第64頁）、台北富邦銀行帳號0000
    00000000號帳戶（下稱己帳戶）歷史交易明細資料（見審訴
    卷第73頁）及附表一各被害人所提報案資料（具體名稱及卷
    內出處頁碼詳見附表二）在卷可稽，堪認被告上開任意性自
    白與事實相符，資可採為認定事實之依據。
　㈡本院並補充說明如下：
　1.依被告所述，其透過報紙刊登之徵求「會計助理」廣告而與
    「冠宏」、「旺財」聯繫，固屬於時下公司行號會採用之徵
    才方式，然其從未前往「冠宏」、「旺財」所述之公司行號
    地址，且經「旺財」告知所謂之工作內容，實係依指示向真
    實姓名、年籍不詳之甲男拿取不詳來源之提款卡，復依「旺財
    」指示提領款項，再將款項及提款卡於附近捷運站交予甲男
    上繳，即可獲得提領金額2％之高額報酬等情，稍具正常智識
    程度之人從此「工作」不具任何專業性，勞力密集度不高，
    但可獲取不低報酬，且報酬計算非依實際工作時數，而取決
    於取款金額多寡等詭異情節，定可察覺此與一般正當工作之
    待遇行情不符，理應起疑係非合法之「工作」。
　2.再者，臺灣金融行業發達，不論城市或偏鄉均可見金融機構
    之營業處所及24小時自動化服務機台，任何自然人、公司行
    號均可申辦金融帳戶，不同金融業者間也有合作約定，匯兌
    手續費不高，金錢流動透過轉匯方式不但便利又安全，更可
    留存紀錄以杜爭議。「旺財」要求被告須持來路不明之提款
    卡提領他人帳戶內之高額款項，竟非前往「旺財」所在之辦
    公地點交付記帳，而係在取款地點附近之捷運站交予真實身
    分不詳之人士上繳，「旺財」以此迂迴又具高度遺失、遭竊
    或侵占風險之方式流動高額款項，顯係為避免留下紀錄之刻
    意安排，且有意製造款項流動之追查斷點，依一般人智識，
    理當起疑係就不法資金流動進行隱匿之洗錢行為，並與時下
    政府機關廣為宣傳詐欺集團為規避查緝詐騙犯罪所得去向，
    每以互不相識之人擔任「車手」、「收水」，藉由層層傳遞
    之方式隱匿詐騙款項流向，並利用「車手」、「收水」彼此
    間互不直接聯繫之特性，降低出面受付金錢人員遭查獲時指
    認其他集團成員之犯罪手法一致。
　3.被告於本院審理時自陳：會計（「旺財」）第一次拿提款卡
    給我要我去領錢時，我有詢問會計，他說卡片是他自己的，
    但後來會計又給我很多張提款卡叫我去領錢，我就覺得怪怪
    的，我有再問會計，會計說是客戶留的，我覺得他的說法很
    怪，但我還是有去領，一直到後來我還是覺得很怪，就跟會
    計說我不要做了等語（見審訴卷第174頁）。可見被告於提
    領款項前即已起疑其所提領再上繳交付之款項係非法資金，
    其卻繼續受「旺財」指示提領款項。準此，被告因應徵工作
    ，依「旺財」指示出面提款、轉交之金錢，乃係本案詐欺集
    團詐欺所得款項，既未逸脫其預見之範圍，則其為獲取不低
    報酬，仍按指示收取款項並交付上手，以此方式參與詐欺集
    團之詐欺取財犯行，心態上顯然對於其行為成為詐欺集團犯
    罪計畫之一環，而促成犯罪既遂之結果予以容任。是其雖無
    積極使詐欺取財犯罪發生之欲求，仍有縱為詐欺集團層轉之
    款項為詐欺財產犯罪所得，亦不違背本意，而擔任「車手」
    提領人頭帳戶款項後，予以層層傳遞，以隱匿該等特定犯罪
    所得之去向、所在，而有參與本案詐欺集團之犯罪組織，與
    該詐欺集團成員共同詐欺取財、洗錢之不確定故意，洵堪認
    定。
　㈢綜上，本件事證明確，被告首揭犯行，堪以認定，應予依法
    論科。
三、論罪科刑：　
  ㈠按詐欺集團成員彼此間，雖因分工不同，未必均認識或確知
    彼此參與分工細節，然既各自參與詐騙集團取得被害人財物
    全部犯罪計劃之一部分行為，相互利用，以共同達成不法所
    有之犯罪目的，未逾越合同意思之範圍，自應共負其責。查
    本案被告受「冠宏」、「旺財」招募後，受「旺財」之指示
    ，向甲男取得如附表一所示帳戶提款卡，復由詐騙集團不詳
    成員以電話對附表一各被害人進行詐騙，被害人依指示匯入
    各該帳戶，被告再依指示提領其內款項後交予甲男再層層上
    繳所屬集團其他不詳成員，其等間相互利用，形成三人以上
    之犯罪共同體，且在此贓款流向之分層包裝設計中，被告從
    他人金融帳戶提領金錢行為即已增加追查贓款去向之困難度
    ，而屬隱匿贓款去向之洗錢行為。是核被告就附表一編號1
    至4所為，均係犯違反洗錢防制法第2條第2款隱匿特定犯罪
    所得之去向而依同法第14條第1項論處之洗錢罪及刑法第339
    條之4第1項第2款之三人以上共同犯詐欺取財罪。被告於附
    表一編號1至4犯行各係以一行為同時觸犯上開2罪名，為想
    像競合犯，應依刑法第55條規定，分別從一重論以刑法第33
    9條之4第1項第2款之三人以上共同詐欺取財罪。被告、「旺
    財」、甲男及所屬詐騙集團其他成員間，具犯意聯絡及行為
    分擔，應論以共同正犯。被告所犯附表一所示4罪，犯意各
    別，行為互殊且被害人不同，應予分論併罰。　
　㈡至起訴書認被告所為除構成上開罪名外，另成立刑法第339條
    之4第1項第1款之冒用政府機關及公務員名義犯詐欺取財之
    加重詐欺罪云云。然衡以時下詐騙集團之行騙方式五花八門
    ，未必定以冒用政府機關或公務員名義之方式犯之，而職司
    提領贓款之車手或收取人頭帳戶之取簿手，通常對機房之行
    騙方式及詐術內容並不知情，是以本件各被害人雖係遭詐騙
    集團成員以假冒公務員方式受騙交付款項，仍難驟論被告知
    悉此節，無從論認被告就此部分與機房成員具有犯意聯絡，
    尚不成立刑法第339條之4第1項第1款之加重詐欺罪。惟此僅
    涉及詐欺加重要件之增減而已，無庸變更起訴法條，附此敘
    明。　　
  ㈢按想像競合犯之處斷刑，本質上係「刑之合併」，其所謂從
    一重處斷，乃將想像競合犯組成之評價上數罪，合併為科刑
    一罪，其所對應之刑罰，亦合併其評價上數罪之數法定刑，
    而為一個處斷刑。易言之，想像競合犯侵害數法益者皆成立
    犯罪，論罪時必須輕、重罪併舉論述，同時宣告所犯各罪名
    ，包括各罪有無加重、減免其刑之情形，亦應說明論列，量
    刑時併衡酌輕罪部分量刑事由，評價始為充足，然後依刑法
    第55條規定「從一重處斷」，非謂對於其餘各罪可置而不論
    。因此，法院決定處斷刑時，雖以其中最重罪名之法定刑，
    做為裁量之準據，惟於裁量其輕重時，仍應將輕罪合併評價
    在內。查洗錢防制法第16條第2項規定：「犯前2條之罪，在
    偵查或審判中自白者，減輕其刑」，被告就附表一編號1至4
    所示隱匿犯罪所得洗錢犯行部分，於本院審理時均坦承不諱
    ，業如前述，是就被告所犯洗錢防制法部分，原應減輕其刑
    ，然依照前揭罪數說明，被告就上開犯行係從一重論處之罪
    ，故就被告此部分想像競合輕罪得減刑部分，本院於依刑法
    第57條量刑時，將併予審酌，附此敘明。
  ㈣爰審酌近年我國治安飽受詐騙集團威脅，民眾受騙案甚多，
    受騙者辛苦積累之積蓄於一夕之間化為烏有，甚衍生輕生或
    家庭失和之諸多不幸情事，社會觀念對詐騙集團極其痛惡，
    縱經立法者修法提高此類詐欺犯罪之法定刑度為1年以上7年
    以下之有期徒刑，民間主張應再提高法定刑度之聲浪仍未停
    歇，被告不思以正當途徑賺取財物，加入詐騙集團提領贓款
    並製造查緝斷點，遂行洗錢及三人以上共同詐欺取財犯行，
    非但使各被害人財物受損，更造成一般民眾人心不安，嚴重
    危害社會治安，甚導致政府機關及金融機構對提款機轉帳及
    提款金額頻作限制，影響正當使用人之權利。復參以被告犯
    後坦認犯行，因經濟困難，無力與各被害人達成和解，暨被
    告於本院審理時陳稱：高中肄業之最高學歷，目前無業，需
    扶養父親等語（見審訴卷第231頁）及個人戶籍資料查詢結
    果所示之智識程度及家庭經濟狀況，暨其各次犯行之犯罪動
    機、手段、所生危害等一切具體情狀，分別量處被告如附表
    三編號1至4主文欄所示之刑。又被告於本件所犯4罪之刑，
    均無不得併合處罰之情形，本院即衡諸罪名相同，犯罪時間
    甚密接，犯罪手法相同，暨考量犯罪所生危害及造成被害人
    之損失等情，定其應執行刑如主文所示。　　
四、沒收：
  ㈠按共同正犯犯罪所得之沒收，屬於被告刑罰權範圍之問題，
    應就各人之實際所得而為沒收，不應令之負連帶沒收之責任
    之意旨（最高法院104年度第13次刑事庭會議決議不再援用
    刑事判例2則之意旨可供參詳），而洗錢防制法第18條第1項
    規定：犯第14條之罪，其所移轉、變更、掩飾、隱匿、收受
    、取得、持有、使用之財物或財產上利益應予沒收之情形，
    應認仍有上開意旨之適用。
　㈡依被告於本院審理時陳稱：我的報酬為提領金額2％，「旺財
    」告知我數額，我直接從提領款項中拿等語（見審訴卷第23
    1頁），經計算被告於本件犯行提領附表一各被害人匯入之
    金額共49萬4,171元（被告提領丙帳戶、己帳戶之金額大於
    本件被害人實際匯款金額，此部分以被害人匯款金額計算）
    ，估算實際犯罪所得為9,883元（小數點以下無條件捨去）
    ，應依洗錢防制法第18條第1項規定宣告沒收，且因此部分
    犯罪所得均未扣案，依刑法第38條之1第3項規定，諭知於全
    部或一部不能沒收或不宜執行沒收時，追徵其價額。至扣除
    被告拿取報酬後之其他提領贓款，雖屬被告於本件隱匿之財
    物，然既已交予其他共犯，參以上開說明，此部分不應再令
    被告負連帶沒收之責，否則即有過苛之虞，爰依刑法第38條
    之2第2項規定，不予宣告沒收、追徵。
據上論斷，應依刑事訴訟法第273條之1第1項、第299條第1項前
段，判決如主文。
本案經檢察官游忠霖提起公訴，檢察官羅嘉薇到庭執行職務。
中　　華　　民　　國　　111 　年　　11　　月　　24　　日
                  刑事第二十庭   法  官   宋恩同
以上正本證明與原本無異。
如不服本判決應於收受送達後20日內向本院提出上訴書狀，並應
敘述具體理由；其未敘述上訴理由者，應於上訴期間屆滿後20日
內向本院補提理由書（均須按他造當事人之人數附繕本）「切勿
逕送上級法院」。告訴人或被害人如對於本判決不服者，應具備
理由請求檢察官上訴，其上訴期間之計算係以檢察官收受判決正
本之日期為準。因疫情而遲誤不變期間，得向法院聲請回復原狀
。
                                 書記官   林鼎嵐　　　　
中　　華　　民　　國　　111 　年　　11　　月　　25　　日
附錄本罪論罪科刑法條：
刑法第339條之4
犯第三百三十九條詐欺罪而有下列情形之一者，處一年以上七年
以下有期徒刑，得併科一百萬元以下罰金：
一、冒用政府機關或公務員名義犯之。
二、三人以上共同犯之。
三、以廣播電視、電子通訊、網際網路或其他媒體等傳播工具，
    對公眾散布而犯之。
前項之未遂犯罰之。　　
洗錢防制法第2條
本法所稱洗錢，指下列行為：
一、意圖掩飾或隱匿特定犯罪所得來源，或使他人逃避刑事追訴
    ，而移轉或變更特定犯罪所得。
二、掩飾或隱匿特定犯罪所得之本質、來源、去向、所在、所有
    權、處分權或其他權益者。
三、收受、持有或使用他人之特定犯罪所得。
洗錢防制法第14條
有第二條各款所列洗錢行為者，處七年以下有期徒刑，併科新臺
幣五百萬元以下罰金。
前項之未遂犯罰之。　　
附表一：
編號 被害人 詐騙時間、地點及方式 匯款時間、金額及帳戶 提領車手、提領時間、地點及金額 1 林育瑄 被告所屬詐騙集團成員於110年5月10日上午11時6分許起，先後佯裝刑事局偵九隊警員、永豐銀行人員，撥打電話向林育瑄佯稱：如欲取回先前遭到詐騙之款項，須先進行驗證程序云云，致林育瑄陷於錯誤，於右列時間匯款右列金額至右列帳戶。 110年5月10日上午11時41分、47分網路銀行轉帳4萬9,985元、4萬9,985元至甲帳戶 被告於110年5月10日下午12時2分許，在新北市○○區○○路○段00號板信銀行提款機，從甲帳戶提領共9萬0,030元 2 陳美儒 被告所屬詐騙集團成員於110年5月11日上午10時46分許起，先後佯裝警察單位警員、永豐銀行人員，撥打電話向陳美儒佯稱：如欲取回先前遭到詐騙之款項，須先進行金管會之銷帳程序云云，致陳美儒陷於錯誤，於右列時間匯款右列金額至右列帳戶。 110年5月11日上午11時14分、20分以網路銀行轉帳5萬元、2萬6,140元至乙帳戶 張瑋於110年5月11日上午11時59至下午12時3分許，在新北市○○區○○路○段000號第一銀行提款機，從乙帳戶提領共11萬5,030元（含提領附表一編號3被害人金額） 3 巫慧婷 被告所屬詐騙集團成員於110年5月10日下午2時10分許起，先後佯裝臺北市刑大網路偵查組警員、臺北郵局人員，撥打電話向巫慧婷佯稱：如欲取回先前遭到詐騙之款項，須先匯款至銷帳帳戶云云，致巫慧婷陷於錯誤，於右列時間匯款右列金額至右列帳戶。 110年5月11日上午11時29分、54分、55分、59分、下午12時1分、17分以網路銀行轉帳3萬7,985元、1萬元、6,000元、5,988元、4,015元、1萬元至乙帳戶（共計7萬3,988元）； 110年5月11日下午12時36分以網路銀行轉帳1萬2,978元至丙帳戶 張瑋於110年5月11日上午11時59至下午12時3分許，在新北市○○區○○路○段000號第一銀行提款機，從乙帳戶提領共11萬5,030元（含提領附表一編號2被害人金額）； 張瑋於110年5月11日下午12時56分至下午12時59分，在新北市○○區○○路○段000號板橋區農會提款機，從丙帳戶提領11萬2,030元（含其他不詳被害人金額） 4 王振澔 被告所屬詐騙集團成員於110年5月12日上午10時56分許起，先後佯裝政府單位人員、臺中郵局人員，撥打電話向王振澔佯稱：如欲取回先前遭到詐騙之款項，須先從網路銀行輸入金管會發給之序號云云，致王振澔陷於錯誤，於右列時間匯款右列金額至右列帳戶。 110年5月12日上午11時25分、30分以網路銀行轉帳4萬9,985元、4萬9,985元至丁帳戶； 110年5月12日下午12時24分、25分、29分、37分、41分轉帳4萬5,012元、4萬5,012元、3萬元、2萬9,985元、2萬9,985元至陳麗卿申辦之台新銀行帳號00000000000000號（起訴書誤載為00000000000000號）帳戶（下稱戊帳戶）； 110年5月12日下午12時45分、48分以網路銀行轉帳2萬9,985元、6,123元至己帳戶 張瑋於110年5月12日上午11時30分至上午11時41分許，在臺北市○○區○○路000號新光銀行提款機，從丁帳戶提領共9萬0,025元； 張瑋於110年5月12日下午12時49分，至臺北市○○區○○路000號彰化銀行提款機，從戊帳戶提領共15萬元； 張瑋於110年5月12日下午1時08分，至臺北市○○區○○路○段000號1樓國泰世華銀行提款機，從己帳戶提領共6萬6,020元（含其他不詳被害人金額） 
附表二：
編號 被害人 被害人筆錄 被害人報案資料  1 林育瑄 110年5月10日警詢（見偵卷第114頁至第117頁） 陳報單、金融機構聯防機制通報單、受理各類案件證明單、內政部警政署反詐騙諮詢專線紀錄表、受理各類案件紀錄表、受理詐騙帳戶通報警示簡便格式表（以上見見偵卷第113頁、第119頁至第123頁、第128頁）、交易明細內容畫面擷圖照片2張、與詐欺集團通聯紀錄1份（見偵卷第124頁至第126頁）  2 陳美儒 110年5月11日警詢（見偵卷第129頁至第130頁） 陳報單、受理各類案件紀錄表、受理詐騙帳戶通報警示簡便格式表、金融機構聯防機制通報單、受理各類案件證明單、內政部警政署反詐騙諮詢專線紀錄表（以上見偵卷第135頁至第141頁、第145頁、第149頁至第150頁）、交易明細內容畫面擷圖照片2張、與詐欺集團通聯紀錄1份（見偵卷第131頁至第132頁）  3 巫慧婷 110年5月11日警詢（偵26259卷第151頁至第154頁） 內政部警政署反詐騙諮詢專線紀錄表、受理各類案件紀錄表、金融機構聯防機制通報單、受理各類案件證明單、受理詐騙帳戶通報警示簡便格式表、陳報單（以上見偵卷第155頁至第171頁）  4 王振澔 110年5月12日警詢（見偵卷第172頁至第175頁） 陳報單、內政部警政署反詐騙諮詢專線紀錄表、受理詐騙帳戶通報警示簡便格式表、金融機構聯防機制通報單、受理各類案件證明單、受理各類案件紀錄表（以上見偵卷第171頁、第176頁至第182頁、第188頁至第189頁）、與詐欺集團通聯紀錄1份、交易明細畫面擷圖照片6張、交易明細單影本3張、告訴人之帳戶交易明細1份（以上見偵卷第183頁至第187頁）  
附表三：
編號 犯罪事實  主文   1 被告及所屬詐騙集團成員三人以上共同詐欺取財附表一編號1被害人及洗錢部分   張瑋犯三人以上共同詐欺取財罪，處有期徒刑壹年壹月。   2 被告及所屬詐騙集團成員三人以上共同詐欺取財附表一編號2被害人及洗錢部分   張瑋犯三人以上共同詐欺取財罪，處有期徒刑壹年壹月。   3 被告及所屬詐騙集團成員三人以上共同詐欺取財附表一編號3被害人及洗錢部分   張瑋犯三人以上共同詐欺取財罪，處有期徒刑壹年壹月。   4 被告及所屬詐騙集團成員三人以上共同詐欺取財附表一編號4被害人及洗錢部分   張瑋犯三人以上共同詐欺取財罪，處有期徒刑壹年壹月。